【裁判字號】    99,聲判,55
【裁判日期】    991214
【裁判案由】    聲請交付審判
【裁判全文】
臺灣桃園地方法院刑事裁定              99年度聲判字第55號
聲  請  人  廖銘煌
代  理  人  李永裕律師
被      告  洪正尚
上列聲請人因被告偽造文書等案件，不服臺灣高等法院檢察署檢
察長中華民國99年8 月19日，99年度上聲議字第5619號駁回聲請
再議之處分（原不起訴處分案號：臺灣桃園地方法院檢察署檢察
官98年度偵續字第357 號），聲請交付審判，本院裁定如下：
    主  文
聲請駁回。
    理  由
一、聲請交付審判意旨略以：被告洪正尚係設在桃園縣龜山鄉○
    ○○路239 號寶皇建設股份有限公司（下稱寶皇公司）之實
    際負責人，於民國84年7 月間，與告訴人廖銘煌之父親即廖
    何城（已歿）簽訂不動產契約書，買受廖何城所有坐落桃園
    縣龜山鄉○○段443 、444 之2 地號2 筆土地（下稱系爭土
    地），合計面積為521. 51 坪，雙方約定每坪土地價金新臺
    幣（下同）15萬元，買賣價款總計7,820 萬6,500 元，廖何
    城並交付印章1 枚予被告，由被告代為辦理上開土地分割事
    宜。詎被告僅交付廖何城第一期款8 百餘萬元外，餘款7 千
    萬元迄未給付，上開土地亦未辦理所有權移轉登記。嗣被告
    於上開土地上興建房屋32戶，為求將房地順利出售，未得廖
    何城同意，竟持前所交付之印章並偽造廖何城之簽名，自85
    年11月16日起，至86年1 月17日止，分別與不知情之陳春枝
    、林建汎、陳振峰、林李碧玲、李賜文、莊志偉、莊章國等
    7 人訂立土地買賣契約，偽造土地買賣契約8 份，致生損害
    於廖何城，因認被告涉有刑法第210 條之行使偽造私文書、
    第216 條行使偽造私文書罪等罪嫌。並以本案前揭告訴事實
    並非前案確定判決效力所及，檢察官認與前確定判決具有同
    一性，適用法律顯有重大違誤，而未經實體調查犯罪嫌疑有
    無，即逕為不起訴處分，調查程序顯非完竣：(一)本案前揭告
    訴事實，經臺灣高等法院（下稱臺高院）以90年度上易字第
    3048號判決退回檢察署，未與該前案併同審理，而該前案犯
    罪事實與前揭告訴事實均不相同，2 案即非屬同一案件，況
    該前案為無罪判決，自無裁判上一罪關係，本案自非該判決
    既判力所及。(二)又本案前揭告訴事實，另經臺高院以93年度
    上易字第1879號判決退回檢察署，該事實與前開判決無裁判
    上一罪關係，且2 案訴之目的及侵害性行為之內容迥異，非
    屬同一案件，亦非該判決既判力效力所及，而認檢察官有未
    盡調查之情，為此聲請交付審判等語。
二、按告訴人不服上級法院檢察署檢察長或檢察總長認再議無理
    由而駁回之處分者，得於接受處分書後10日內委任律師提出
    理由狀，向該管第一審法院聲請交付審判。法院認為交付審
    判之聲請不合法或無理由者，應駁回之，刑事訴訟法第258
    條之1 、第258 條之3 第2 項前段分別定有明文。又告訴人
    得向法院聲請交付審判，係刑事訴訟法於91年2 月8 日修正
    時，新增對於「檢察官不起訴或緩起訴裁量權」制衡之一種
    外部監督機制，此時法院僅在就檢察官所為不起訴或緩起訴
    之處分是否正確加以審查，以防止檢察機關有所濫權。據此
    立法精神，同法第258 條之3 第3 項固規定：「法院就交付
    審判之聲請為裁定前，得為必要之調查」，惟其所謂「得為
    必要之調查」，係指調查證據之範圍應以偵查中曾顯現者為
    限，不可就新提出之證據再為調查，亦不可蒐集偵查卷以外
    之證據，否則將與刑事訴訟法第260 條之再行起訴規定混淆
    不清（參照臺灣高等法院91年4 月25日刑庭會議法律問題研
    討意見）。況現行「審檢分立」之法制，乃立法例分離偵查
    起訴與審理判決，檢察官職司偵查，法官專於審判，故偵查
    非法官所應為之職責，若法官僭越偵查領域而額外再行調查
    其他證據，將混淆檢察官與法官角色，因此鑑於「交付審判
    」制度既係對於檢察官之不起訴處分所為增設檢察機關以外
    之監督機制，法院對證據調查之範圍，自當僅限於偵查中所
    曾顯現之證據，其理甚屬明確。又法院於審查交付審判之聲
    請有無理由時，除認為告訴人所指摘不利被告之事證未經檢
    察機關詳為調查或斟酌，或不起訴處分書所載理由違背經驗
    法則、論理法則或其他證據法則者外，不宜率予交付審判（
    法院辦理刑事訴訟案件應行注意事項第118 項參照）。至上
    開所謂告訴人所指摘不利被告之事證未經檢察機關詳為調查
    ，係指告訴人所提出請求調查之證據，檢察官未予調查，且
    若經調查，即足以動搖原偵查檢察官事實之認定及處分之決
    定而言。倘調查結果，尚不足以動搖原事實之認定及處分之
    決定者，仍不能率予交付審判，自不待言。
三、次按犯罪事實應依證據認定之，無證據不得認定犯罪事實，
    刑事訴訟法第154 條第2 項定有明文；又告訴人之告訴，係
    以使被告受刑事訴追為目的，是其陳述是否與事實相符，仍
    應調查其他證據以資審認；而犯罪事實之認定，應憑證據，
    如未能發現相當證據，或證據不足以證明，自不能以推測或
    擬制之方法，以為裁判基礎；另認定不利於被告之事實，須
    依積極證據，苟積極證據不足為不利於被告事實之認定時，
    即應為有利於被告之認定，更不必有何有利之證據（最高法
    院52年臺上字第1300號、40年臺上字第86號及30年上字第81
    6 號判例意旨足資參照）。
四、經查：
  (一)關於被告偽造與「陳春枝」契約部分：
    按告訴人聲請交付審判之範圍，限於再議無理由而駁回處分
    部分，此從前揭法條意旨自明。查本件告訴人前揭所指告訴
    事實有關「陳春枝」部分，業經臺灣高等法院檢察署（下稱
    臺高檢）發回續行偵查一節，有臺高檢99年度上聲議字第56
    19號處分書1 份在卷可稽，是告訴人此部分聲請自非適法。
  (二)關於被告偽造與「李賜文」契約部分：
  1.證人廖何城前於86年12月1 日於本院另案調查時結證稱：「
    土地我賣清的，我整筆賣的，我有同意他用我的名義去賣，
    印章我交待被告的」、「交待被告去辦過戶用的」、「（有
    同意在契約上蓋同一印章否？）有同意。」等語（見本院86
    年度易字第3986號卷一第80頁），核與證人即廖何城之子廖
    銘輝於本院另案調查時證稱：「．．．據我所知，我父親有
    一印章放在洪正尚處，便於他辦理稅籍等土地過戶等相關事
    宜。」等語相符（見本院86年度易字第3986號卷一第63頁）
    ，有臺高院90年度上易字第3048號判決1 份在卷可憑，而告
    訴人廖銘煌亦於檢察事務官詢問時陳稱：其父親廖何城有將
    印章交付被告等語（見95年度交查字第1554號卷，第14、1
    5 頁），足見廖何城同意被告以其名義販售系爭土地，則被
    告持廖何城印章，以廖何城名義與李賜文簽訂系爭土地買賣
    契約，是否未經廖何城概括授權而同意，即有合理可疑。
  2.雖告訴人指稱：被告為前揭契約，其父親廖何城均不知情，
    而未同意云云。惟稽之告訴人並非與被告簽訂系爭土地買賣
    契約之當事人，則其前揭指訴，非基於親身經歷見聞而為之
    證述，自不得率為不利被告之認定。
  3.另被告詐欺李賜文案件，經臺高院90年度上易字3048號為無
    罪判決確定，而被告行使偽造私文書部分與該詐欺犯行間，
    自無裁判上一罪關係，固非該判決效力所及，檢察官以刑事
    訴訟法第252 條第1 款規定為不起訴處分，固有可議之處，
    惟遍觀本件現存卷證資料，亦無其他積極證據足資證明被告
    果有前開犯行，而無足以動搖原偵查檢察官事實認定及處分
    決定之情，自難憑此逕付交付審判。
  (三)關於被告偽造與「林建汎、林李碧玲、陳振峰、莊志偉、莊
    章國」契約部分：
  1.承前述，廖何城曾同意被告販售系爭土地，復觀之現存卷證
    資料，尚無其他積極證據足資證明被告果有前開行使偽造私
    文書犯行，則被告是否果犯此罪，要非無疑。
  2.況按刑事訴訟法第302 條第1 款規定，案件曾經判決確定者
    ，應諭知免訴之判決，此項訴訟法上所謂一事不再理之原則
    ，關於實質上一罪或裁判上一罪，均有其適用，牽連犯係裁
    判上一罪，如其方法或結果之犯罪行為，業經判決確定，其
    效力當然及於全部，倘檢察官復就牽連犯中之方法或結果行
    為，重行起訴，即應諭知免訴之判決，不得再予論科（最高
    法院60年臺非字第77號、50年臺非字第108 號、28年上字第
    3833號、26年渝上字第1435號判例意旨參照），是牽連犯之
    一部犯罪行為，既經判決有罪確定，效力及於他部未經判決
    之犯罪行為，而有一事不再理原則之事用。查被告以廖何城
    名義與林建汎、林李碧玲、陳振峰、莊志偉、莊章國等5 人
    分別簽署系爭土地及其上房屋之買賣契約，目的係為詐取林
    建汎、林李碧玲、陳振峰、莊志偉、莊章國等5 人所交付之
    買賣價金，是縱認被告此部分成立犯罪，然被告前揭行使偽
    造私文書、及詐欺取財犯行間，仍各有方法與目的之牽連犯
    裁判上一罪關係，而前揭各該詐欺罪部分，既經臺高院93年
    度上易字第1879號為有罪判決確定，承前揭判例意旨，則告
    訴事實所指被告前揭行使偽造私文書犯行，自為該確定判決
    效力所及，是檢察官逕依刑事訴訟法第252 條第1 款為不起
    訴處分，自無悖法。
五、綜上所述，聲請意旨認被告行使偽造私文書犯行明確，乃聲
    請交付審判，尚無足採。復本院詳閱前開偵查全卷，依目前
    偵查卷所存之證據，尚不足以認被告涉有上開罪嫌，聲請意
    旨執陳詞指摘原不起訴處分不當，未能提出原偵查卷內有何
    其他確切證據足以影響原偵查結果，以供本院調查參酌，揆
    諸上開說明，本件聲請交付審判，為無理由，應予駁回。
據上論斷，應依刑事訴訟法第258 條之3 第2 項前段，裁定如主
文。
中    華    民    國    99    年    12    月    14    日
                  刑事第八庭    審判長法  官   劉為丕
                                      法  官   呂綺珍
                                      法  官   謝枚霏
以上正本證明與原本無異。
不得抗告。
                                      書記官   冒佩妤
中    華    民    國    99    年    12    月    14    日

司法院資訊處製作；財團法人民間司法改革基金會備份。
